【裁判字號】    99,家聲,269
【裁判日期】    990525
【裁判案由】    代管遺產管理費用
【裁判全文】
臺灣臺北地方法院民事裁定      99年度家聲字第269號
聲  請  人  郭世昌律師
上列聲請人請求代管遺產管理費用事件，本院裁定如下：
    主  文
核定聲請人管理被繼承人甲○○遺產之報酬為新臺幣貳萬元及代
墊費用新臺幣壹萬零伍佰玖拾玖元，合計為新臺幣萬零伍佰玖
拾玖元。
聲請程序費用由聲請人負擔。
    理  由
一、本件聲請意旨略以：聲請人經鈞院於民國96年8月30日以96
    年度財管字第90號指定為被繼承人甲○○之遺產管理人，並
    依96年度家催字第662號裁定對被繼承人之繼承人、債權人
    及受遺贈人為公示催告，經於96年10月3日、97年1月11日刊
    登報紙公告，期限於97年10月2日（對繼承人）、98年7月10
    日（對債權人、受遺贈人）屆滿，另被繼承人於96年4月1日
    死亡，其大陸地區人民聲明繼承期限為99年3月31日，期間
    被繼承人之大陸地區繼承人王喜秀向鈞院為繼承之表示。另
    依遺囑所載之受遺贈人馬淑琴、馬小玲、馬小四、馬小隨、
    王瑞、王琦亦為院受遺贈之意思表示。聲請人於96年12月11
    日向鈞院陳報被繼承人之遺產清冊、發函大陸地區之繼承人
    及受遺贈人，並處理被繼承人相關遺產事宜，以辦理分配事
    宜。依被繼承人之遺產清冊所示，聲請人代管之遺產為現金
    存款新台幣（下同）526萬3,933元；黃金15枚，核定價值為
    42萬5,600元，故被繼承人遺產現值為568萬9,533元，故聲
    請人依財政部頒之「代管無人承認繼承遺產作業要點」第14
    條第3款規定，請求管理報酬為被繼承人遺產現值之百分之
    一即5萬6,895元。另聲請人管理遺產費用時，支出登報費、
    請領戶籍謄本費、保管箱保管費、郵資、地政士車馬費、車
    資、存款餘額證明、聲請公示催告及本件聲請之裁判費等，
    共計1萬0,599元，爰依民法第1183條及前述財政部訂頒之作
    業要點規定，聲請法院酌定遺產管理人之報酬等語。
二、按遺產管理人得請求報酬，其數額由親屬會議按其勞力及其
    與被繼承人之關係酌定之，民法第1183條固有明文。次按法
    院處理應經親屬會議處理民法第1183條所定遺產管理人報酬
    之酌定事件時，得調查遺產管理人所為遺產管理事務之繁簡
    及被繼承人之遺產狀況，此觀非訟事件法第167條準用同法
    第161條第1項、第160條第1項第3款規定甚明。是以法院酌
    定遺產管理人之報酬數額時，自應按遺產管理人所付出之勞
    力、管理事務之繁簡、被繼承人之遺產狀況及其與被繼承人
    之關係等情事，予以整體評估而為適當之酌定，並非單以被
    繼承人所遺財產之價值作為計算基準，合先敘明。查本件聲
    請人主張其經本院於96年8月30日以96年度財管字第90號裁
    定指定為被繼承人之遺產管理人後，即依法進行對被繼承人
    遺產管理、分配事宜，並編列遺產清冊等情，業據其提出本
    院96年度財管字第90號、96年度家催字第662號裁定暨確定
    證明書影本、報紙影本、函查資料、遺產清冊、財政部台北
    市國稅局遺產稅免稅證明書影本、遺產管理各項支出費用單
    據影本等件為證，應堪信為真正，聲請人聲請法院酌定其所
    支出之必要管理費用及報酬，並無不合。惟查，關於管理報
    酬請求標準，依財政部訂頒「代管無人承認繼承遺產作業要
    點」第十四點第三款規定「管理報酬應依民法第1183條規定
    ，聲請法院酌定，並請優先分配，其請求標準，不得低於孳
    息收入部分十分之三及遺產現值百分之一」之規定，可知管
    理遺產報酬最多為遺產現值百分之一，本院審酌聲請人管理
    遺產之時間、付出之心力等情，認本件遺產報酬以2萬元為
    適當，本院並依聲請人提出之代墊費用單據，認代墊費用為
    1萬0,599元，應無不當，故其報酬與代墊費用二者總計為
    3萬0,599 元，爰裁定如主文。
三、依非訟事件法第21條第1項，裁定如主文。
中    華    民    國     99    年    5    月     25   日
                  家事法庭法  官  李維心
正本係照原本作成。
如對本裁定抗告，須於裁定送達後 10 日之不變期間內，向本院
提出抗告狀。
中    華    民    國     99    年    5    月    25    日
                           書記官  譚鈺陵

司法院資訊處製作；財團法人民間司法改革基金會備份。
